【裁判字號】    98,交聲,738
【裁判日期】    981230
【裁判案由】    違反道路交通管理處罰條例聲明異議
【裁判全文】
臺灣新竹地方法院交通事件裁定         98年度交聲字第738號
原處分機關  交通部公路總局新竹區監理所新竹市監理站
異  議  人
即受處分人  甲○○
上列異議人因違反道路交通管理處罰條例案件，對於交通部公路
總局新竹區監理所新竹市監理站98年9 月29日所為之竹監新三字
第裁51-C00000000號裁決書聲明異議，本院裁定如下：
    主  文
異議駁回。
    理  由
一、按汽車駕駛人，行經有燈光號誌管制之交岔路口闖紅燈者，
    處新臺幣1800元以上5400元以下罰鍰。復按汽車駕駛人有下
    列各款所列條款之一者，除依原條款處罰鍰外，並予記點：
    三、有第43條、第53條或第54條情形之一者，各記違規點數
    3點，道路交通管理處罰條例第53條第1項、第63條第1項第3
    款分別定有明文。
二、原處分意旨略以：異議人即受處分人甲○○於民國98年9 月
    2 日下午4時59分許，騎乘車號DMF-352號輕型機車，行經有
    燈光號誌管制之臺北縣蘆洲市○○路與集賢路之交岔路口，
    因闖越行駛方向之信義路之紅燈號誌，經臺北縣政府警察局
    蘆洲分局警員李志剛當場攔停並填製北縣警交大字第C00000
    000 號違反道路交通管理事件通知單舉發（下稱舉發通知單
    ）。嗣異議人於上開舉發單所載應到案日期前向原處分機關
    提出陳述，經原處分機關函請原舉發單位調查結果，仍認其
    有前揭違規行為，乃由原處分機關於98年9 月29日以竹監新
    三字第裁51-C00000000號裁決書（下稱裁決書），依道路交
    通管理處罰條例第53條第1項、第63第1 項第3款之規定，裁
    處異議人罰鍰1,800元，並記違規點數3點。
三、聲明異議意旨略以：
（一）本人遭員警開紅單之違規路口（蘆洲市○○路、集賢路口
      ），其交通管理設施不良，因燈號之設置有二處，易使駕
      駛人難以分辨究竟要依據紅燈停車，還是要依據綠燈前開
      ，實無法判斷遵守。另員警躲在遮蔽後方開單，足見員警
      亦知此路口同時有紅燈、綠燈顯示，駕駛人一時無法明確
      判斷，往往易於違規，因此極易開出罰單，很能滿足員警
      績效要求，當時同樣有很多車主被攔開罰單，可調閱當時
      該員警所開紅單記錄查證，由此可見本路口交通管理設施
      ，確實不良，道路使用人極易違規，請查明事實並建議清
      楚標示燈號使用之路名（如甲燈號信義路來車專用，乙燈
      號集賢路來車專用）以使駕駛人明確認知遵守。
（二）據該舉發通知單所載違規事實，聲稱本人直行集賢路闖紅
      燈，然就附件一所列道路示意圖，本人行車方向係由信義
      路沿路要到中山一路欲往三重市，員警所開違規事實，為
      闖紅燈（直行集賢路），然本人並非由集賢路騎來，而是
      由信義路過來，因員警所見集賢路方向為紅燈，故當時信
      義路方向之號誌顯然是綠燈，因此可證本人當時在路口遇
      此雙燈號之狀況，幸運臆測正確，並未闖紅燈，員警舉發
      通知單開錯等語。
四、經查：
（一）證人即製單舉發之員警李志剛於本院具結證稱：(1)98年9
      月2 日，我是執16點到18點定點取締交通違規的勤務，當
      時我與警員陳建霖同組，是在我提出之圖A 照片上畫圈位
      置定點值勤，該處門牌屬於信義路，但從電子地圖可知，
      此路段的信義路與集賢路有些重疊，有人會稱為信義路、
      有人會誤認為集賢路。當時我站在上開執勤位置，我看到
      1 部機車從信義路闖紅燈騎過來，我把他攔停並開立闖紅
      燈的舉發通知單。異議人是闖越信義路上他行駛方向之紅
      燈，就是我提出之圖A照片上「B紅綠燈」的這個方向、位
      置的燈號，依照規定，該紅燈亮起，異議人應該停在我提
      出圖C之照片上信義路157巷口前之停止線。至於異議人所
      謂燈號混亂，是指我提出圖C-2 之照片上，交岔路口處有
      上下2 個燈號（較遠位置），但因下方燈號有特意標明「
      集賢路」，是供異議人左方之集賢路來車所用之燈號，所
      以異議人之行進方向，是要看上方的燈號。除此之外，從
      異議人的行進方向，他應該會先看到圖C-2 照片上比較近
      的這2 個燈號（較近位置），所以從異議人行駛方向，共
      有3 個同步的燈號可以知道紅燈亮起。(2)我是親眼看到異
      議人這部機車行駛方向，及闖越我所指的紅燈號誌，且當
      時只有異議人1 部車闖紅燈。我們執勤時，會稍微站出來
      一點可以看到號誌，另外我們還會以集賢路上的號誌為輔
      助，因為集賢路不論是直行箭頭或是左轉箭頭的綠燈，信
      義路上一定會是紅燈。本件舉發當時，我是看到集賢路的
      輔助燈（即圖A照片上註記之A1 輔助燈）是綠燈，而判斷
      異議人行駛之信義路一定是紅燈。是我攔下異議人的車，
      我有說明違規的事由是「闖紅燈」，當時異議人沒有特別
      的反應，是我填舉發通知單時，我同事陳建霖也攔停另1
      位老先生，那位老先生就說那邊燈很亂，後來異議人才跟
      我反應說那邊燈號很亂，並在舉發單上面寫標示不清。(3)
      我在舉發通知單上違規事實欄記載「闖紅燈（直行集賢路
      ）」的原因，是因外地人會認為我執勤的位置還是集賢路
      ，因為那裡是六線道，之前開單時有當事人誤認那是集賢
      路而不是信義路，所以在執法時我認為集賢路或是信義路
      不是重點，而是當事人從哪個方向來，我當時沒有看錯。
      而且，我認為異議人算是「直行」信義路與集賢路重疊之
      路段，所謂右轉應該算是轉到中山一路74巷內等語（見本
      院卷第21至29頁）。並有上開證人李志剛當庭提出電子地
      圖、圖A至圖D-2之照片附卷可憑（見本院卷第32至36頁）
      ，另有異議人提出之現場照片、現場圖（見本院卷第4、7
      頁）在卷可資參考。又上開證人李志剛為原處分機關認定
      異議人有前開違規行為之證人，係偶然因執行勤務而舉發
      本案，與異議人並無宿怨，當無甘冒觸犯偽證罪責，蓄意
      構詞誣陷之理，況於本件卷存證據資料內並無任何積極證
      據足以證明上開證人上開證詞係屬虛偽，亦無足以令人顯
      信證人之證述為不可採之品性證據或前科證據存在，自不
      得僅以證人係本件開單告發受異議人之員警而全盤抹煞其
      在訴訟上所具有之原證人資格。
（二）次查，上開證人李志剛提出之圖A照片上之A1 輔助燈與A2
      燈號運作為同步運作，且A1 輔助燈與異議人違反之B燈號
      為不同時相運作等情，有台北縣政府交通隊於98年12月4
      日出具之北交工字第0980947254號函及附件在卷可查（見
      本院卷第39、40頁）。另觀諸上開函文所附之「集賢路與
      信義路簡圖」、「集賢路與信義路口時相圖及時制計畫表
      」內容，可知：在裁決書所載異議人違規時段，該路口共
      有4 個時相，第一時相係A1、A2燈號雙向均為綠燈90秒；
      第二時相係A1、A2燈號方向之直行、左轉綠燈共40秒；第
      三時相係機車待轉區燈號為綠燈45秒；第四時相係異議人
      行駛之信義路燈號為綠燈25秒等變化，從而，上開證人李
      志剛以A1燈號顯示綠燈之事實，而認定異議人行駛之信義
      路為紅燈，進而舉發異議人闖紅燈之違規事由，顯屬有據
      ，堪足採信。
（三）綜上，異議人所有之上開輕機車行經舉發地點，確有駕車
      行經有燈光號誌管制之交岔路口闖紅燈違規情節之事實，
      堪予認定。
五、至異議人辯稱交通管理設施不良乙節，惟查：按標誌、標線
    、號誌之設置、養護及號誌之運轉，係由主管機關依其管轄
    辦理之，而所稱主管機關，則指公路主管機關、市區道路主
    管機關及警察機關，此為道路交通標誌標線號誌設置規則第
    4條第1 項、第5條分別訂有明文。故道路主管機關本得於法
    令授權範圍內，考量當地之整體交通狀況、車輛通行之方便
    及安全性等一切情形之後，基於權責為綜合判斷，對於各項
    行政措施包括道路設計、交通號誌、標誌、標線之設置、為
    具體裁量、規劃，以求達成道路充分有效能利用、維持交通
    秩序、保障道路使用人往來便利與安全之行政目的，除有違
    背法令或明顯矛盾、錯誤，否則司法機關亦不得涉入此行政
    權核心領域，是用路人在非緊急避難情況下，尚不能以任何
    原因恣意枉顧交通標誌、標線、號誌，否則交通秩序必然無
    法維繫，人車生命安全將無以確保，且任何用路人駕車行駛
    在道路上時，理應遵守交通號誌之設置，茍認為設置不當，
    仍應先依循行政程序提出救濟，或向道路主管機關陳述其意
    見。從而，異議人確有闖紅燈之違規事實，已如前述，故異
    議人聲明該路口紅綠燈標誌設置不當云云，縱然屬實，亦無
    從解免其闖紅燈違規之責，併予敘明。
六、綜上所述，異議人確於裁決書所載時、地，有「駕車行經有
    燈光號誌管制之交岔路口闖紅燈」之違規行為，原處分機關
    依道路交通管理處罰條例第53條第1項、第63第1 項第3款之
    規定，裁處異議人罰鍰1,800元，並記違規點數3點，於法相
    合，尚屬允當，本件異議為無理由，應予駁回
七、據上論斷，應依道路交通案件處理辦法第19條，裁定如主文
    。
中    華    民    國    98    年    12    月    30    日
                  交通法庭   法    官   黃美文
以上正本證明與原本無異。
如不服本裁定，應於裁定送達後5日內向本院提出抗告狀。
中    華    民    國    98    年    12    月    31    日
                             書 記 官   劉亭筠

司法院資訊處製作；財團法人民間司法改革基金會備份。
